【裁判字號】    99,交聲,1091
【裁判日期】    991209
【裁判案由】    違反道路交通管理處罰條例聲明異議
【裁判全文】
臺灣士林地方法院刑事裁定            99年度交聲字第1091號
原處分機關  臺北市交通事件裁決所
異  議  人
即受處分人  余昶志
上列異議人即受處分人因違反道路交通管理處罰條例案件，對於
臺北市交通事件裁決所民國99年9 月16日所為之處分（原處分案
號：北市裁罰字第裁22-AEY773586號）聲明異議，本院裁定如下
：
    主  文
異議駁回。
    理  由
一、原處分意旨略以：異議人即受處分人余昶志於民國99年8 月
    6 日17時23分許，騎乘車牌號碼853-CXP 號重型機車，行經
    臺北市○○○路○ 段與逸仙路口時，因騎乘機車行駛人行道
    ，為警掣單舉發，爰依道路交通管理處罰條例第45條第6 款
    、第63條第1 項第1 款規定，裁處異議人新臺幣( 下同)600
    元之罰鍰，併記違規點數1 點等語。
三、聲明異議意旨略以：伊因人行道上有機車停車格，故伊於上
    開時間、地點騎乘重型機車，駛入入人行道，於停車前，看
    到警察，想向警察問路，沒想到被警察開單舉發，當時另有
    他部機車駛入人行道，停入伊本欲停放的機車格，該執勤員
    警並未開單，警員執勤開單有失公平，為此聲明異議云云。
三、按人行道，係指為專供行人通行之騎樓、走廊及劃設供行人
    行走之地面道路與人行天橋及人行地下道；又道路交通管理
    處罰條例所稱「車輛」，係指在道路上以原動機行駛之汽車
    （包括機器腳踏車）或以人力、獸力行駛之車輛，道路交通
    管理處罰條例第3 條第3 款及第8 款分別定有明文。次按汽
    車駕駛人，駕車行駛人行道者，處600 元以上1,800 元以下
    罰鍰，並記違規點數1 點，同條例第45條第6款 及第63條第
    1 項第1 款亦分別定有明文。
四、經查：
  (一)異議人於上開時間、地點，騎乘上開重型機車行駛在臺北市
    ○○○路5 段與逸仙路口之人行道上乙節，業據異議人自承
    在卷，核與證人即本件舉發警員蕭友舜到庭結證稱：當時伊
    在臺北市○○○路與逸仙路口作交通指揮勤務，站在忠孝東
    路四段靠近財政部的人行道上，看到受異議人騎重型機車從
    忠孝東路靠財政部東向西方向在人行道上行駛約有50至100
    公尺，人行道上不能騎機車，故將開單告發；該路段人行道
    上並未畫有機車停車格，但也沒有劃紅線禁止停機車，所以
    後面有停整排的機車；若機車騎士必須騎上人行道上才能駛
    離或停車，則於機車在人行道上速度過快，伊才會開單；伊
    在行使裁量權時會考慮到對方的態度，如果比個手勢就遷移
    機車離開，伊只會勸導而不開單，但本案異議人有看到伊比
    禁止的手勢，卻完全不予理會，伊才取締告發等語屬實在卷
    ，是本件異議人之違規事實，堪以認定。
  (二)按交通違規事件是否取締、或以何種方式取締，涉及交通稽
    查執行機關本身人力、事務的分配，屬交通稽查執行機關裁
    量職權範圍，除行政機關行使裁量權的過程或結果，有逾越
    權限或濫用權力情形而應以違法論外，法院原則上應尊重行
    政機關的裁量決定並作有限的司法審查。再按行政行為，非
    有正當理由，不得為差別待遇，行政程序法第6 條定有明文
    ，此即行政法上之平等原則。基於事理本質，相同事件固應
    為相同之處理，不得任意為差別之待遇；然在法治國家，遵
    守法規為每一國民之責任，自亦不得以他人違規行為尚未被
    取締，即執以為自己亦可以不遵守規定之適法理由，否則即
    曲解平等原則之真義，亦即人民不得主張「不法之平等」，
    故行政機關若怠於行使權限，致使人民因個案違法狀態未排
    除而獲得利益時，該利益並非法律所應保護之利益，因此其
    他人民不能要求行政機關比照該違法案例授予利益。異議人
    以舉發員警執法不公，只對伊開單舉發，而未對其他駛入人
    行道之駕駛者開單舉發云云，屬行政機關之公權力是否及時
    據以懲處之問題，不能據為異議人免責之依據。
五、綜上所述，本件異議人確有於前揭時、地，騎乘重型機車行
    駛人行道之行為，事證明確，洵堪認定。原處分機關依道路
    交通管理處罰條例第45條第6 款、第63條第1 項第1 款之規
    定裁處罰鍰600 元，並記違規點數1 點，核無不當。本件異
    議為無理由，應予駁回。
據上論斷，應依道路交通案件處理辦法第18條，裁定如主文。
中    華    民    國    99    年    12    月    9    日
                        交通法庭法  官  楊秀枝
以上正本證明與原本無異
如不服本裁定應於送達後5日內向本院提出抗告狀
                                書記官  劉易柔
中    華    民    國    99    年    12    月    9     日

司法院資訊處製作；財團法人民間司法改革基金會備份。
